臺灣臺南地方法院民事判決　　　　　　　 94年度保險字第6號
原　　　告　乙○○
訴訟代理人　李慧千律師
被　　　告　新光人壽保險股份有限公司
法定代理人　潘柏錚
訴訟代理人　丙○○
　　　　　　　　　　　　十九號.
上列當事人間請求給付保險金事件，經本院於民國94年11月1日
言詞辯論終結，判決如下：
    主  文
原告之訴及假執行之聲請均駁回。
訴訟費用由原告負擔。
    事  實
甲、原告方面：
一、聲明：求為判決：
  (1)被告應給付原告新台幣一百萬元，及自民國92年95月5日起
    至清償日止，按年息百分之十計算之利息。
  (2)原告願供擔保，請求宣告假執行。
  (3)訴訟費用由被告負擔。
二、陳述略以：
  (1)按民事訴訟法第12條規定：因契約涉訟者，如經當事人定有
    債務屢行地，得由該屢行地之法院管轄，本件系爭保險契約
    所定被告屢行給付保險金債務之債務屢行地在台南市。被告
    於92年4月底及6月初所支付之保險金23000元及37000元均係
    由被告公司業務專員吳瑞雲將保險金額送至被保險人吳天相
    設於台南市之住所，由被保險人家人簽收。依民法第161條
    規定，雙方間業已將『合意以台南為被告給付保險金之債務
    屢行地』之意思實現在上開屢行債務之現實行為中，是系爭
    保險契約之雙方所定之被告屢行給付保險金債務之債務屢行
    地即係在台南，準此，鈞院就本件訴訟自有管轄權，合先說
    明。
  (2)查訴外人即被保險人吳天相於民國91年12月15日向被告投保
    法務部員工自費團體保險『150專案』，保單號碼00000000
    ，包含定期壽險保額新台幣100萬元、防癌健康保險保額新
    台幣30萬元，該保險契約載明受益人為原告。
  (3)次查，被保險人吳天相於92年1月26日在家中爬樓梯時不慎
    滑倒，致顱內出血中風，緊急送醫後，馬上動顱內手術，術
    後仍然意識不清，四肢癱瘓。原告於92年6月齊備相關資料
    向被告台南營業處申請重大疾病之理賠時，被告員工吳瑞雲
    指導原告可於被保險人癱瘓後6個月直接申請重殘補償並終
    止保險契約。詎原告於92年8月20日向被告申請理賠時，被
    告竟藉保費到期應續繳保費及原告提出理賠申請之病歷相關
    資料遺失應補正等藉口拖延，直至92年10月14日以台北郵局
    第8752號存證信函解除與被保險人之保險契約，原告不服，
    再於92年11月20日以台南地方法院郵局第1258號存證信函向
    被告請求理賠，仍遭被告拒絕。
  (4)嗣後，原告經由台南市政府消基會多次幫忙協調，均無結果
    。被保險人並於93年10月24日死亡，為此，原告又於93年12
    月14日請求被告給付保險金，被告仍無回應，原告爰依法起
    訴，請求被告應依照被告與吳天相之保險契約給付原告保險
    金額新台幣100萬元，並利息。
  (5)末按『保險人應於要保人或被保險人交齊證明文件後，於約
    定期限內給付賠償金額。無約定期限者，應於接到通知後15
    日內給付之。保險人因可歸責於自己之事由致未在前項規定
    期限內給付者，應給付遲延利息年利一分。』為保險法第34
    條所明定。據查原告第1次通知函之日期為92年8月20日，原
    告以該日為保險金之請求日，則依上開保險法之規定，原告
    除保險金外自可另請求被告給付自92年9月5日起至清償日止
    ，按週年利率百分之10計算之遲延利息。綜上，敬祈鈞院鋻
    核，惠賜判決如原告訴之聲明，則感德便。
三、證據：提出。
乙、被告方面：
一、聲明：求為判決：
　(1)原告之訴駁回。
　(2)訴訟費用由原告負擔。
　(3)如受不利判決時，被告願供擔保以免假執行
二、陳述略以：
　(1)被告公司法定代理人為甲○○並非起訴狀所載之潘柏錚，合
 　 先敘明。
　(2)被保險人 (即訴外人)吳天相於91年12月15日向被告公司投
 　 保「法務部員工團體保險150專案」，保單號碼00000000，
    包含定期壽險保額新台幣 (以下同)100 萬、防癌健康險30
    萬，被告對此不予爭執。
　(3)被告主張系爭保險契約已因原告違反保險法第64條要保人及
 　 被保險人之據實說明義務，經被告合法解除契約 (原證四)
    。
   1訂定契約時，要保人對於保險人之書面詢問，應據實說明。
    要保人故意隱匿，或因過失遺漏，或為不實之說明，足以變
    更或減少保險人對於危險之估計者，保險人得解除契約；
    其危險發生後亦同。保險法第64條第1、2項分別訂有明文
    。查要保人於投保時，對被告公司之書面詢問，即要保書
    上之健康聲明書告知事項第3項「過去一年內是否曾因患有
    下列疾病，而接受醫師治療、診療或用藥？」、第4項「過
    去五年內是否因患有下列疾病，而接受醫師治療、診療或
    吃藥？」等，均為「否」之告知，此有系爭契約要保書影本
    可證（被證一）。
   2惟查，被保險人於投保前之83年起至92年即有「高血壓及糖
    尿病」相關就診記錄，要保人與被保險人於投保時既未據實
    告知其患有上開之病症，足以影響被告公司對危險之估計，
    依保險法第64條規定，顯已違反告知義務甚明。
   3依保險法第64條第3項解除權，自保險人知有解除之原因後
    ，經過一個月不行使而消滅。被告公司於92年9月26奇美醫
    院回覆病例摘要上記載「83年7月14日至92年1月20日多次
    因高血壓及糖尿病門診」 (被證二)始知悉有解除契約之原
    因，被告於92年10月14以台北郵局第8752號存證信函通知
    解除系爭之保險契約，尚未逾一個月之除斥期間，被告依
    法於知悉有解除保險契約原因後，一個月內行使解除權並無
    違誤。
  (4)綜上所述，要保人與被保險人違反告知義務甚明，被告公司
    已合法解除契約，懇請鈞院明鑒，賜判決如答辯聲明，實感
    法便。
    理  由
一、原告起訴主張：
  (1)訴外人即被保險人吳天相於民國91年12月15日向被告投保法
    務部員工自費團體保險『150專案』，保單號碼00000000 ，
    包含定期壽險保額新台幣100萬元、防癌健康保險保額新台
    幣30萬元，該保險契約載明受益人為原告。
  (2)被保險人吳天相於92年1月26日在家中爬樓梯時不慎滑倒，
    致顱內出血中風，緊急送醫後，馬上動顱內手術，術後仍然
    意識不清，四肢癱瘓。原告於92年6月齊備相關資料向被告
    台南營業處申請重大疾病之理賠時，卻遭拒絕給付。
  (3)嗣後，原告經由台南市政府消基會多次幫忙協調，均無結果
    。被保險人並於93年10月24日死亡，為此，原告又於93年12
    月14日請求被告給付保險金，被告仍無回應，原告爰依法起
    訴，請求被告給付原告保險金及利息等語。
二、被告則以：
　  對於原告主張被保險人 (即訴外人)吳天相於91年12月15日
　  向被告公司投保訂立保險契約之事實不爭執，惟系爭保險契
    約已因原告違反保險法第64條要保人及被保險人之據實說明
 　 義務，經被告合法解除契約，被告已無給付義務，原告之訴
    無理由等語資為抗辯。
三、經查：
  (1)訴外人即被保險人吳天相於民國91年12月15日向被告投保法
    務部員工自費團體保險『150專案』，保單號碼00000000 ，
    包含定期壽險保額新台幣100萬元、防癌健康保險保額新台
    幣30萬元，該保險契約載明受益人為原告等情，乃兩造所不
    爭，自屬真實。
  (2)被保險人於投保前之83年起至92年即患有「高血壓及糖尿病
    」相關就診記錄，有奇美醫院保險專用病歷摘要表影本在卷
    可稽，惟要保人與被保險人於投保時既未據實告知其患有上
    開之病症，足以影響被告公司對危險之估計，依保險法第64
    條規定，顯已違反告知義務甚明，被告自得依法解除契約。
  (3)原告主張被告已逾一個月之除斥期間始解除契約云云，惟被
    告公司向奇美醫院查證病歷，惟該院92年4月23日回覆病歷
    摘要上僅記載被保險人於「92年1月26日至92年2月17日因左
    腦出血、高血壓、糖尿病及呼吸衰竭住院治療」，並未提被
    保險人及投保前亦曾因高血壓、糖尿病就診，故被告公司不
    得據此為解除契約之原因。被告公司係以奇美醫院92年9月
    26 回覆病例摘要上記載「83年7月14日至92年1月20日多次
    因高血壓糖尿病門診」作為解除契約之原因，故依保險法第
    64條第3項規定，被告公司於92年10月14以台北郵局第8752
    號存證信函通知解除系爭之保險契約，尚未逾一個月之除斥
    期間，被告依法於知悉有解除保險契約原因後，一個月內行
    使解除權並無違誤。
  (4)綜上所述，本件雙方保險契約已經解除，原告依據保險契約
    起訴請求判決被告給付保險金及利息，核非有理，應予駁回
    。其假執行之聲請亦失所附麗，應併予駁回。
四、結論：原告之訴為無理由，並依民事訴訟法第78條，判決如
    主文。
中　　華　　民　　國　　94　　年 　11　　月 　　8   　日
                  民事第二庭    法　官　王立村
以上正本係照原本作成
如對本判決上訴，須於判決送達後20日內向本院提出上訴狀。
中　　華　　民　　國　　94　　年　　11　　月　　9 　　日
                                書記官　謝文心
